【裁判字號】    97,交訴,117
【裁判日期】    981231
【裁判案由】    公共危險等
【裁判全文】
臺灣屏東地方法院刑事判決             97年度交訴字第117號
公  訴  人  台灣屏東地方法院檢察署檢察官
被      告  乙○○
上列被告因公共危險等案件，經檢察官提起公訴（97年度偵字第
6347號），本院於準備程序進行中，因被告就被訴事實為有罪之
陳述，經告知簡式審判程序意旨，並聽取公訴人及被告之意見後
，本院改依簡式審判程序審理，判決如下：
    主  文
乙○○因過失傷害人，處有期徒刑伍月；又駕駛動力交通工具肇
事，致人受傷而逃逸，處有期徒刑捌月。應執行有期徒刑壹年。
    事  實
一、乙○○未考領有駕駛執照，於民國97年8 月9 日上午，駕駛
    車牌號碼6060—MV號自用小客車沿屏東市○○路由東往西方
    向行駛，於同(9) 日上午9 時許，行經和生路720 號前，因
    前方有警員進行路檢，乙○○恐無照駕駛受罰，其明知汽車
    駕駛人應注意在遵行車道內行駛、在快慢車道間變換車道時
    ，應讓直行車先行並注意安全距離，隨時採取必要之安全措
    施，及汽車迴車前，應暫停並顯示燈光或手勢，看清有無往
    來車輛並注意行人通過，始得迴轉，而依當時天候晴、日間
    自然光線、路面乾燥無缺陷、亦無障礙物及視距良好等客觀
    情形，並無不能注意之特別情事，竟疏未注意及此，即冒然
    向右變換車道迴轉，以逃避警方之攔查，適有甲○○騎乘車
    牌號碼816 —CDV 號重型機車自乙○○右方行駛至該處，甲
    ○○所騎乘之機車前輪遂遭乙○○駕駛之小客右側車身擦撞
    ，甲○○當場人車倒地，並受有脾臟破裂併發腹內出血、右
    手橈骨骨折及左側第8 肋骨骨折合併血胸等傷害。乙○○明
    知汽車駕駛人駕駛汽車肇事致人受傷或死亡，應採取救護或
    其他必要措施，並向警察機關報告，不得駛離，竟未下車察
    看，另基於肇事逃逸之犯意，迅速駕車駛離現場而逃逸，嗣
    經警記下車牌號碼後，循線查獲。
二、案經甲○○訴由屏東縣政府警察局屏東分局報請臺灣屏東地
    方法院檢察署檢察官偵查起訴。
    理  由
一、本件被告乙○○所犯係死刑、無期徒刑、最輕本刑為3 年以
    上有期徒刑以外之罪，其於本院準備程序中就被訴事實為有
    罪之陳述，經法官告知被告簡式審判程序之旨，並聽取公訴
    人、被告之意見後，由本院依刑事訴訟法第273 條之1 第1
    項規定，裁定進行簡式審判程序，先予敘明。
二、訊據被告乙○○對於上開犯罪事實，坦承不諱，核與證人即
    告訴人甲○○於警詢、檢察官偵訊時之證述之情節相符，並
    有財團法人義大醫院診斷證明書1 紙、公路監理電子閘門查
    詢資料1 份、道路交通事故現場圖、道路交通事故調查報告
    表(一)、(二)、現場暨車損照片14幀等在卷可稽。而告訴人甲○
    ○因本件車禍致受有上開傷害乙節，亦有財團法人義大醫院
    診斷證明書1 紙附卷可證，被告前開自白顯與事實相符。
三、又按駕駛人應注意在遵行車道內行駛、除準備停車或臨時停
    車外，不得駛出路面邊線、在快慢車道間變換車道時，應讓
    直行車先行並注意安全距離，汽車行駛時應注意車前狀況及
    兩車併行之間隔，並隨時採取必要之安全措施，及汽車迴車
    前，應暫停並顯示燈光或手勢，看清有無往來車輛並注意行
    人通過，始得迴轉，道路交通安全規則第94條第3 項、第97
    條第1 項第3 款、第4 款、第2 項、第106 條第5 款分別定
    有明文。本件事發當時，天候晴、日間有照明、柏油路面乾
    燥無缺陷且無障礙物、視距良好等情，有上開道路交通事故
    調查報告表(一)可證，且依被告之智識、能力，應無不能注意
    之情事，被告竟貿然向右變換車道迴轉，致本件車禍發生，
    且使告訴人受有上開之傷害，顯見其確有駕駛人駕駛汽車，
    未遵守道路交通規則之過失，且與告訴人所受上述傷害間，
    有相當因果關係至明。再按汽車駕駛人駕駛汽車肇事致人受
    傷，應即採取救護措施並通知警察機關處理，道路交通管理
    處罰條例第62條第3 項亦有明文，且駕車與人發生車禍者，
    一般人均可預見他人恐受有相當傷害甚有危及性命之虞，被
    告於肇事後，見告訴人人車倒地受傷，竟未立即對告訴人施
    以救護，仍駕駛小客車離開現場，顯無意救助而有逃逸之意
    思，至為灼然。本件事證明確，被告前開犯行堪以認定，應
    依法論科。
四、核被告所為，係犯刑法第284 條第1 項前段之過失傷害罪及
    同法第185 條之4 之駕駛動力交通工具肇事，致人受傷而逃
    逸罪。按刑法第185 條之4 之肇事逃逸罪，係以處罰肇事後
    逃逸之駕駛人為目的，其逃逸既係在肇事行為發生後，顯屬
    為規避責任之另行起意行為，與肇事之原因行為，自應併合
    處罰（最高法院89年度臺上字第2157號裁判要旨參照），故
    被告所犯上開2 罪間，犯意各別，罪名互殊，應予分論併罰
    。再者，被告係無照駕駛，業據其自承無訛，並有公路監理
    電子閘門證號查詢汽車駕駛人資料1 份在卷可稽，就其過失
    傷害罪之刑事責任部分，應依道路交通管理處罰條例第86條
    第1 項規定加重其刑。爰審酌被告駕駛汽車，理應謹慎注意
    遵守交通規則，以維護其他參與道路交通者之安全，竟未遵
    守道路交通安全規則，擅自變換車道迴車，致與告訴人發生
    車禍，使告訴人受傷，且告訴人所受傷勢甚重，肇事後復因
    恐負刑責而逃逸，罔顧告訴人之生命安全，且迄未仍未能與
    告訴人達成民事和解，以填補告訴人所受之財產上及非財產
    上之損害，衡以其犯後坦承犯行，態度尚可，且無前科、素
    行良好，有臺灣屏東地方法院檢察署刑案資料查註紀錄表、
    臺灣高等法院被告前案紀錄表在卷可按，暨其過失程度等一
    切情狀，分別量處如主文所示之刑，並定應執行之刑。
據上論斷，應依刑事訴訟法第299 條第1 項前段、第273 條之1
第1 項，道路交通管理處罰條例第86條第1 項，刑法第185 條之
4 、第284 條第1 項前段、第51條第5 款，刑法施行法第1 條之
1 ，判決如主文。
本案經檢察官劉昀到庭執行職務。
中    華    民    國    98    年    12    月    31    日
                        交通法庭  法  官  涂裕洪
以上正本證明與原本無異。
如不服本判決應於收受判決後10日內向本院提出上訴書狀，並應
敘述具體理由；其未敘述上訴理由者，應於上訴期間屆滿後20日
內向本院補提理由書（均須按他造當事人之人數附繕本）「切勿
逕送上級法院」。
中    華    民    國    98    年    12    月    31    日
                                  書記官  卓春成
附錄本判決論罪科刑法條:
中華民國刑法第185條之4
駕駛動力交通工具肇事，致人死傷而逃逸者，處 6 月以上 5 年
以下有期徒刑。
中華民國刑法第284條第1項
因過失傷害人者，處6 月以下有期徒刑、拘役或5 百元以下罰金
，致重傷者，處1 年以下有期徒刑、拘役或5 百元以下罰金。

司法院資訊處製作；財團法人民間司法改革基金會備份。
